臺灣雲林地方法院刑事判決　　　　　　 100年度訴緝字第13號
公　訴　人　臺灣雲林地方法院檢察署檢察官
被　　　告　陳和達
上列被告因偽證案件，經檢察官提起公訴（99年度偵字第1641號
、第2575號、第6295號），被告於準備程序進行中就被訴事實為
有罪之陳述，本院合議庭裁定由受命法官獨任進行簡式審判程序
，判決如下：
    主  文
陳和達證人，於執行審判職務之公署審判時，於案情有重要關係
之事項，供前具結，而為虛偽陳述，累犯，處有期徒刑伍月。
    事  實
一、陳和達前因肅清煙毒條例等案件，經本院以83年度訴字第64
    7 號判處應執行有期徒刑12年（嗣經本院以96年度聲減字第
    45號裁定減刑併定應執行有期徒刑11年）確定，於民國89年
    8 月4 日假釋後，又因假釋期間更犯施用第一、二級毒品案
    件而撤銷假釋，於91年4 月24日執行前開殘刑，並於96年7
    月16日執行完畢。詎其不知悔改，明知其確於98年6 月16日
    9 時1 分許，持用0000000000門號行動電話與持用00000000
    00門號行動電話之劉威利聯絡後，在雲林縣斗南鎮○○路11
    9 號劉威利住處附近，以新臺幣1,000 元之代價，向劉威利
    購買海洛因1 小包，復於98年6 月30日在臺灣雲林地方法院
    檢察署檢察官偵辦劉威利販賣海洛因案件時（劉威利所犯下
    述販賣毒品案件，經臺灣雲林地方法院檢察署檢察官以98年
    度偵字第3208號案提起公訴，嗣經臺灣高等法院臺南分院於
    99年12月9 日以99年度上訴字第524 號判決後，尚未確定）
    ，接受檢察官之訊問，以證人身分供前具結後證述上情屬實
    。而翁淑玲即劉威利之妻、曾文華等人為使劉威利開脫販賣
    第一級毒品之罪責，於98年7 月間之某日，一同前往陳和達
    位於雲林縣斗南鎮○○街61巷7 號之住處唆使至法院出庭作
    證時，改稱對劉威利有利之證述，為劉威利脫罪等情教唆陳
    和達在本院下開執行審判職務審判時，就劉威利有無販賣海
    洛因與之對於案情有重要關係之事項，故意為虛偽陳述（翁
    淑玲、曾文華所涉教唆偽證部分，業經本院審結），陳和達
    乃在翁淑玲、曾文華等人之教唆後，於99年2 月9 日上午9
    時許，即本院審理劉威利販賣毒品案件（98年度訴字第694
    號）之際，竟基於偽證之犯意，在本院刑事第四法庭，以證
    人身分供前具結，就劉威利有無販賣海洛因給陳和達之於案
    情有重要關係之事項為：「（檢察官問：有無跟劉威利買過
    海洛因？）沒有。」、「（辯護人蘇慶良律師問：98年6 月
    16日早上9 點你打電話是跟劉威利講什麼事情？）他（劉威
    利）說我要幫他買注射針筒這樣而已。」、「（辯護人蘇慶
    良律師問：有無提到要買海洛因？）沒有，我沒有跟他（劉
    威利）買，因為我有時候會去他那裡，我有去那裡跟他買茶
    葉，他說我要過去的話，順便幫他買注射針筒。」、「（審
    判長問：你在檢察官那裏所述，是否實在？）我是被警察要
    求才說的，警察叫我這樣講，…我在檢察官那裡說謊沒有錯
    。」等虛偽陳述，足以影響法院對於有關劉威利涉嫌販賣毒
    品案件審理之正確性。
二、案經臺灣雲林地方法院檢察署檢察官簽分後偵查起訴。
    理  由
一、程序部分：
    本件被告陳和達所犯非死刑、無期徒刑、最輕本刑為3 年以
    上有期徒刑之罪，或高等法院管轄第一審之案件，被告於本
    院準備程序進行中，就被訴事實為有罪之陳述，經告以簡式
    審判程序之旨，並聽取檢察官、被告之意見後，本院裁定改
    依簡式審判程序進行審理，是本件之證據調查，依刑事訴訟
    法第273 條之2 規定，不受同法第159 條第1 項、第161 條
    之2 、第161 條之3 、第163 條之1 及第164 條至第170 條
    規定之限制，合先敘明。
二、認定犯罪事實所憑之證據及理由：
    前開犯罪事實，除業據被告陳和達於本院準備程序及審理時
    之自白（見本院99年度訴字第929 號卷第85頁；本院100 年
    度訴緝字第13號卷第33頁反面、第41頁反面）外，尚有下列
    證據可佐：
(一)、看守所會客之監察譯文表1 份（見偵字第1641號卷第66頁至
    第70頁）。
(二)、同案被告翁淑玲於99年7 月22日之偵訊筆錄（見偵字第2575
    號卷第43頁至第45頁）。
(三)、同案被告翁淑玲於99年2 月16日之本院準備程序筆錄（見本
    院卷第111 頁）。
(四)、被告陳和達書寫之「自述狀」影本1 份（見偵字第1641號卷
    第62頁至第65頁）。
(五)、被告陳和達於98年6 月30日之警詢筆錄（見偵字第1641號卷
    第13頁至第15頁）。
(六)、被告陳和達於98年6 月30日之偵訊筆錄及證人結文1 紙（見
    偵字第1641號卷第16頁反面至第18頁；結文第18頁反面）。
(七)、被告陳和達於99年2 月9 日之本院98年度訴字第694 號審判
    筆錄及證人結文1 紙（見偵字第1641號卷第38頁至第43頁；
    結文第57頁）。
(八)、被告陳和達於99年5 月6 日之偵訊筆錄（見偵字第1641號卷
    第141 頁至第143 頁）。
(九)、被告陳和達於99年7 月6 日之偵訊筆錄（見偵字第1641號卷
    第150 頁至第152 頁；結文第154 頁）。
(十)、被告陳和達於99年7 月14日之偵訊筆錄（見偵字第1641號卷
    第158 頁至第159 頁；結文第160 頁）。
    堪認被告陳和達前開自白顯與事實相符，可採為認定其犯罪
    之證據，故本件事證明確，被告犯行堪以認定，應依法論科
    。
三、論罪科刑之理由：
(一)、按刑法第168 條規定，證人依法作證時，對案情有重要關係
    之事項，為虛偽之陳述，應負偽證罪責，而所謂「虛偽之陳
    述」，係證人對於所知實情故作與真正之事實相悖之陳述，
    而該陳述足以陷偵查或審判於錯誤之危險，至案情有重要關
    係之事項，係指該事項之有無，足以影響裁判之結果者而言
    。次按，刑法上之偽證罪，為形式犯，不以結果之發生為要
    件，證人於供前或供後具結而就案情有重要關係事項，故為
    虛偽陳述，其犯罪即成立，而該罪所謂於案情有重要關係之
    事項，則指該事項之有無，足以影響於裁判之結果者而言，
    至於其虛偽陳述，法院已否採為裁判或檢察官據為處分之基
    礎，或有無採為基礎之可能，皆於偽證罪之成立無影響，最
    高法院71年台上字第8127號、84年台上字第3949號判例意旨
    分別可資參照。查被告陳和達於99年2 月9 日接受詰問時所
    為之證詞，乃關於本院98年度訴字第694 號案件中，該案被
    告劉威利是否涉犯販賣第一級毒品罪之重要事項，其於該案
    審理中所為證述縱使未經法院採信，依上開判例意旨，亦無
    礙偽證罪之成立。是核被告所為，係犯刑法第168 條之偽證
    罪。
(二)、被告陳和達有前揭犯罪事實欄所載之科刑及執行情形，此有
    臺灣高等法院被告前科紀錄表在卷可按，其受徒刑執行完畢
    後，5 年以內故意再犯本件有期徒刑以上之罪，為累犯，應
    依刑法第47條第1 項之規定加重其刑。
(三)、又前開劉威利被訴違反毒品危害防制條例案件，於99年12月
    9 日經臺灣高等法院臺南分院以99年度上訴字第524 號判決
    後，刻由最高法院審理中，尚未確定，有劉威利之臺灣高等
    法院被告前案紀錄表1 份及本院洽辦公務電話紀錄單1 紙附
    卷可佐（見本院99年度訴字第929 號卷第60頁至第66頁），
    而被告既於其所虛偽陳述之案件裁判確定前之99年5 月6 日
    自白偽證犯行（見偵字第1641號卷第141 頁至第143 頁），
    應依刑法第172 條之規定減輕其刑，並依法先加後減之。
(四)、爰審酌被告因受同案被告翁淑玲、曾文華之唆使，意志不堅
    ，礙於人情壓力，竟於作證時就案情重要事項為虛偽之證詞
    ，妨害司法機關對案件審理之正確性及造成司法資源之浪費
    ，惟念其犯後坦承犯行，尚見悔意，及其自稱國中畢業之學
    歷，未婚，且其母年事已高亟需其照顧之家庭狀況，暨其犯
    本案犯罪之動機、手段等一切情狀，並參考公訴人求刑之意
    見，量處如主文所示之刑，以示懲儆。
據上論斷，應依刑事訴訟法第273 條之1 第1 項、第299 條第1
項前段、第310 條之2 、第454 條第1 項，刑法第168 條、第47
條第1 項、第172 條，判決如主文。
本案經檢察官陳宜君到庭執行職務。
中    華    民    國   100    年    6     月    30    日
                  刑事第二庭    法  官  周欣怡
以上正本證明與原本無異。
如不服本判決應於收受判決後10日內向本院提出上訴書狀，並應
敘述具體理由；其未敘述上訴理由者，應於上訴期間屆滿後20日
內向本院補提理由書（均須按他造當事人之人數附繕本）。「切
勿逕送上級法院」。
                                書記官  林惠鳳
中    華    民    國   100    年    6     月    30    日
附錄本案論罪科刑法條全文：
中華民國刑法第168條
（偽證罪）
於執行審判職務之公署審判時或於檢察官偵查時，證人、鑑定人
、通譯於案情有重要關係之事項，供前或供後具結，而為虛偽陳
述者，處 7 年以下有期徒刑。